【裁判字號】    89,交易,45
【裁判日期】    891214
【裁判案由】    過失傷害
【裁判全文】
臺灣臺東地方法院刑事判決                          八十九年度交易字第四五號
    公  訴  人  臺灣台東地方法院檢察署檢察官
    被      告  丁○○
    選任辯護人  吳漢成  律師
右列被告因過失傷害案件，經檢察官提起公訴（八十九年度偵字第五三九號），本院
判決如左：
    主  文
丁○○因過失傷害人致重傷，處有期徒刑伍月，如易科罰金，以參佰元（即新臺幣玖
佰元）折算壹日。
    事  實
一、丁○○於民國八十八年十一月二日夜間某時，駕駛車號ＷＲ－七０二七號自小客
    車，由台東縣台東市○○道，由西向東，沿該市○○路○段八八九巷往中華路方
    向行駛，同日夜間八時三十分許，行經屬市區○○道之該巷一二一之一號西側十
    公尺前，未遵守該路段行車速度不得超過時速三十公里之限制，以時速至少六十
    公里之速度行駛，且當時為晴天天候，路面乾燥、平直，又無障礙物，適有乙○○正在停放於該址對向車道上之吊車執行懸掛招牌工作，乙○○為查看招牌是否
    裝妥，自該吊車車上躍下並倒退行走，背對丁○○所駕自小客車，致未及發現丁○○正向其駛來，丁○○亦疏於注意，致未能及時發現車前立有乙○○，待發現
    時，因車速過快閃避不及，當場撞及乙○○，致乙○○受有頭部外傷併顱骨骨折
    ，及顱內出血等傷害，經丁○○委託路人報警，並經警將乙○○送醫治療，至八
    十九年十一月二十三日（即本案辯論終結日）止，乙○○仍呈神志不清，言語時
    常答非所問，無法自行照顧，日常生活均須人協助及照料，健康上受有重大難治
    之傷害。
二、案經臺灣台東地方法院檢察署檢察官指定乙○○之母己○○為代行告訴人，己○○訴由同署檢察官偵查起訴。
    理  由
一、訊據被告丁○○對於前述因超速，致疏未注意撞及被害人乙○○，致乙○○健康
    上受有重大難治傷害之事實，均坦承不諱，核與被告於警訊及偵查中所言相符；
    另有證人即與被害人一同工作，目賭案發經過之丙○○結證在卷相符；並有（台
    東縣警察局）道路交通事故調查報告表及現場相片四幀附偵查卷足證；再有被害
    人所提出馬偕紀念醫院台東分院診斷證明書數件，及本院函請臺灣省花東區車輛
    行車事故鑑定委員會鑑定，該會鑑定意見書一件附卷足查。復查被害人乙○○係
    因被告駕車撞擊之行為，致受有如事實欄所稱傷害，被害人至八十九年十一月二
    十三日，即本案辯論終結日止，精神上仍呈神志不清，言語時常答非所問，或無
    法正確聽聞他人之詢問，顯無法自行照顧，日常生活均須他人協助及照料，除經
    本院於言詞辯論期日訊問被害人發現上述情狀外，並經專業鑑定機關，即自始即
    治療被害人之馬偕紀念醫院台東分院，認為被害人雖尚未達所謂「植物狀態」，
    然其身體或健康上確已達有重大難治之傷害，有該院分別於八十九年五月十六日
    ，以馬院東醫字第八九０五三二號函，及同年十一月十五日，以馬院字第乙八九
    三０五六號函及所附並歷資料影本等文件附卷足證，亦為被告所不否認在卷。按
    刑法上所稱「重傷」，除毀敗視能、聽能、語能、味能或嗅覺，及肢體、生殖之
    機能等明確之判斷標準外，尚包括「其他於身體或健康，有重大不治或難治之傷
    害」亦屬之，刑法第十條第四項各款定有明文。又按所稱「重大不治」係指終生
    不能恢復之謂，「難治」謂難於治療。本院以為，被害人乙○○既經專業鑑定醫
    療機關鑑定其「身體或健康上已達有重大難治之傷害」，是本院足可判斷其健康
    有重大難治之傷害，堪以認定。再按在市區○○道上，行車速度不得超過三０公
    里，道路交通安全規則第九十三條第一項第二款前段定有明文。「道路交通安全
    規則」係依據道路交通管理處罰條例第九十二條之授權，由行政機關訂定發布，
    性質上屬法規命令（授權命令），其授權之目的，依據母法即道路交通管理處罰
    條例第一條之規定，係為加強道路交通管理，維護交通秩序，確保交通安全，且
    觀該規則整體所表現之關聯意義，並寓有保護使用道路之人車權利或自由之意；
    又違反前述時速限制規定者，道路交通管理處罰條例第四十條前段並定有處罰規
    定。經查本案車禍地點之道路屬市區○○道路，行車時速限制為三十公里，業據
    證人即現場處理警員甲○○結證在卷，並有前述道路交通事故調查報告表、車禍
    現場相片在卷足憑。被告本應以符合道路交通安全規則規定之時速三十公里以下
    速度行駛，惟被告竟未注意而不遵守該等規定，冒然在市區○○道上，以超出前
    述限制兩倍的至少六十公里之速度行駛，業據被告於偵查及本院審理時坦承在卷
    ，另有前述道路事故調查報告表、行車事故鑑定委員會鑑定意見書各一件附卷足
    證，被告之違規行為製造了一個不被社會所容許，而可能發生車禍的危險，又被
    告因超速所製造的此一不被容許的危險，本院確信被告如遵守前述時速限制，即
    有可能在發現被害人時，有足夠充足的時間，採取避免撞及被害人之行為，被害
    人受重傷之結果即不致發生，是被告未遵守該項交通規則規範之行為，升高了對
    於被害人的危險，因而本院確信發生在被害人身上的受傷結果應歸責於被告。次
    按前述交通規則之規範目的，正係在為保護參與道路交通者的生命、身體安全，
    與刑法規範保障生命、身體法益的目的相當。綜上所述，被害人受傷之結果在客
    觀上可歸責於被告之過失行為，其間即有因果關係。本件被告過失致重傷之事證
    明確，被告應予依法論科。
二、核被告所為，係犯刑法第二百八十四條第一項後段之過失致重傷罪，公訴人認被
    告係犯刑法同條項前段之過失傷害罪，雖有未洽，惟與被告之重傷害行為屬相同
    之基本社會事實，起訴法條應予變更。另被告於肇事後，委請現場其他工作人員
    報案，並停留於現場，於警到場時在場接受訊問並坦承為肇事之人，有被告所製
    作之警訊筆錄一件，及證人即警員甲○○、現場與被害人一同工作，目睹案發經
    過之丙○○結證在卷屬實，足認被告接受偵訊並坦承肇事犯行，其符合於犯罪未
    發覺前向警察機關自首之要件，應依刑法第六十二條之規定，減輕其刑。爰審酌
    被告就本件事故發生過失之輕重、被告雖積極與被害人家屬洽談賠償事宜，惟仍
    因雙方認知賠償數額差距過大無法達成和解，另被告確已賠償被害人家屬部分賠
    償金，業經被告供承在卷，及告訴人所不否認在卷，再被告於犯罪後坦承犯行，
    態度尚稱良好，另被害人所受重大傷害，尚與被害人本身以倒退方式行走，未留
    意後方可能來車之疏忽有關，此有證人丙○○結證在卷，及前述鑑定意見書一件
    附卷可證，尚難均謂為被告過失行為所致等一切犯罪情狀，論處如主文所示之刑
    ，並諭知易科罰金之標準。復查被告雖未曾受有期徒刑以上刑之宣告，有臺灣高
    等法院被告全國前案紀錄表一件在卷可查，惟被告既未能與被害人等達成和解，
    基於考量犯罪之一般及特別預防需要，本院認對其宣告之刑，仍以執行為適當，
    以示懲戒。
據上論斷，應依刑事訴訟法第二百九十九條第一項前段、第三百條，刑法第二百八十
四條第一項後段、第四十一條、第六十二條，罰金罰鍰提高標準條例第一條前段、第
二條，判決如主文。
本案經檢察官戊○○到庭執行職務。
中    華    民    國      八十九      年      十二      月    十四      日
                                  臺灣臺東地方法院刑事庭
                                      法  官  錢  建  榮
右正本證明與原本無異。
如不服本判決，應於判決送達後十日內向本院提出上訴狀。（須附繕本）
「切勿逕送上級法院」
                                      書記官  林  建  成
中    華    民    國      八十九      年      十二      月    十六      日
附錄本案論罪科刑法條全文：
刑法第二百八十四條：
因過失傷害人者，處六月以下有期徒刑、拘役或五百元以下罰金。致重傷者，處一年
以下有期徒刑、拘役或五百元下罰金。
從事業務之人，因業務上之過失傷害人者，處一年以下有期徒刑、拘役或一千元以下
罰金。致重傷者，處三年以下有期徒刑、拘役或二千元以下罰金。


司法院資訊處製作；財團法人民間司法改革基金會備份。
